【裁判字號】    99,上,346
【裁判日期】    990615
【裁判案由】    損害賠償
【裁判全文】
臺灣高等法院民事判決                   99年度上字第346號
上  訴  人  甲○○
訴訟代理人  吳世敏律師
            苗繼業律師
被  上訴人  乙○○
訴訟代理人  朱昭勳律師
            許民憲律師
上列當事人間請求損害賠償事件，上訴人對於中華民國九十九年
一月二十五日臺灣新竹地方法院九十八年度訴字第二二二號第一
審判決提起上訴，經本院於九十九年六月一日言詞辯論終結，判
決如下：
    主  文
上訴駁回。
第二審訴訟費用由上訴人負擔。
    事  實
甲、上訴人方面：
壹、聲明：
一原判決駁回上訴人下列第二項之訴廢棄。
二被上訴人應再給付上訴人新臺幣（下同）二百八十萬元及自民
  國九十八年四月十七日起至清償日止，按週年利率百分之五計
  算之利息。
貳、陳述：除與原判決記載相同者外，補稱略以：
一被上訴人侵害伊名譽權之侵權行為多達八次，目前實務上對於
  單一次之誹謗或公然侮辱行為之賠償金額約為二十萬元至六十
  萬元之間，原判決所命賠償金額顯然過低。
二被上訴人雖仍在學，惟竟擁有外幣帳戶，且有投資南非幣，又
  於民國九十四年九月至九十六年二月間炒作威力盟股份有限公
  司股票，顯非無資力之人。
三被上訴人曾任職私立中原大學，亦有薪資收入。
參、證據：除援用原審提出者外，補提刑事審判筆錄、臺灣銀行
    公館分行函、華南商業銀行往來明細表、臺灣銀行公館分行
    歷史交明細表、取款憑條為證。
乙、被上訴人方面：
壹、聲明：上訴駁回。
貳、陳述：除與原判決記載相同者外，補稱略以：
一伊因有人匿名上網張貼偵查中案情，並不斷訴諸網路公伐，以
  張貼大字報方式發匿名信而受激怒，始上網留言回應，所留言
  回應固有不當，仍與散布攻擊他人之行為有間。
二上訴人對伊及家人興訟達十餘件，並聲請假扣押伊及家人財產
  ，伊之認知及回應難免情緒失控。
參、證據：援用原審提出者。
    理  由
一本件上訴人主張：被上訴人明知其姐係介入並破壞伊家庭關係
  之第三者，且其姐對伊提起恐嚇、妨害名譽、妨害自由之刑事
  告訴，於警局製作告訴筆錄時，自行對現場記載記者陳述，致
  蘋果日報刊登「女講師涉嫌公車牌貼海報罵女偷夫」之新聞，
  竟基於報復及妨害伊名譽之故意，在網路上匿名散布誹謗伊人
  格及名譽之言論八次等情，爰依侵權行為規定，求為命被上訴
  人除原判決所命二十萬元本息外，再賠償二百八十萬元並附加
  法定遲延利息之判決（原判決命被上訴人給付二十萬元本息，
  駁回上訴人其餘請求，上訴人就敗訴部分提起上訴，被上訴人
  就敗訴部分未據聲明不服）。
二被上訴人則以：上訴人因與配偶感情生變，對伊及伊家人提出
  多項訴訟，並假扣押伊及伊家人財產，且因有人不斷在網路上
  公布偵查中案情，訴諸網路公伐，伊因而受激怒，始上網留言
  回應，所為留言固有不當，惟與散布攻擊他人之行為有間等語
  ，資為抗辯。
三查上訴人以被上訴人之姐與上訴人配偶通姦為由，提出刑事告
  訴，蘋果日報於九十七年五月六日刊登「女講師涉嫌公車牌貼
  海報罵女偷夫」新聞，被上訴人乃自九十七年五月十六日起至
  同年八月六日止，先後於壹蘋果網站上以匿名方式發表如原判
  決所載兩造不爭執之事實欄至言論，被上訴人因發表上開
  至次言論，係犯刑法第三百十條第二項之加重誹謗罪，經
  本院九十八年度上易字第二一０三號刑事判決判處有期徒刑四
  月，如易科罰金，以一千元折算一日確定等事實，為兩造所不
  爭，被上訴人並自認其所為確有妨害上訴人名譽，則被上訴人
  之行為侵害上訴人名譽，堪可認定。
四按因故意或過失，不法侵害他人之權利者，負損害賠償責任；
  不法侵害他人之名譽，被害人雖非財產上之損害，亦得請求賠
  償相當之金額，民法第一百八十四條、第一百九十五條第一項
  分別定有明文，被上訴人所為前述言論，侵害上訴人名譽，已
  如前述，上訴人自得請求被上訴人賠償相當金額之精神慰撫金
  。經查上訴人為美國內華達州立大學雷諾分校博士候選人，任
  大學專任講師逾十三年，九十七年度年收入八十五萬五千三百
  九十元，名下有二筆房屋、六筆土地、汽車一輛及三筆投資（
  依公告現值、課稅現值及投資股權面額計算總值為三百四十三
  萬餘元），被上訴人係國立臺灣大學博士班學生，曾任職私立
  中原大學，於九十五年度及九十六年度各有薪資所得十五萬九
  千元、四萬二千五百四十元，迄九十八年十一月二十六日尚負
  有助學貸款債務五十二萬七千三百七十六元，雖曾開立外幣帳
  戶，存入一千元，惟並無外幣買賣，於九十七年三月三日開立
  存款帳戶，存入十二萬二千元，惟逐次領款，迄九十八年十二
  月二日僅剩八十九元等情，有原審調取勞保局電子閘門查詢作
  業被保險人投保資料、稅務電子閘門財產所得調件明細表及本
  院向臺灣銀行公館分行調取之被上訴人帳戶之歷史交易明細資
  料可稽，茲審酌兩造之身分、地位、經濟狀況、上訴人因本件
  侵權行為所受精神上痛苦等一切情狀，認原審以二十萬元為上
  訴人名譽權受損害之精神慰撫金標準，尚屬相當，上訴人逾此
  範圍之請求，並無可採。
五從而，上訴人依侵權行為規定，請求被上訴人賠償非財產上損
  害及其法定遲延利息，其請求超過上開應准許範圍者，原判決
  為上訴人敗訴判決，尚無不合。上訴論旨，指摘原判決此部分
  為不當，聲明廢棄，非有理由。
六本件法律關係已臻明確，兩造其餘陳述無礙本院之認定，爰不
  再一一論述，附此敘明。
七據上論結，本件上訴為無理由。依民事訴訟法第四百四十九條
  第一項、第七十八條，判決如主文。
中    華    民    國    99    年    6     月    15    日
                    民事第九庭
                        審判長法  官  黃熙嫣
                              法  官  陳玉完
                              法  官  鄭傑夫
正本係照原本作成。
如不服本判決，應於收受送達後20日內向本院提出上訴書狀，其
未表明上訴理由者，應於提出上訴後20日內向本院補提理由書狀
（均須按他造當事人之人數附繕本）上訴時應提出委任律師或具
有律師資格之人之委任狀；委任有律師資格者，另應附具律師資
格證書及釋明委任人與受任人有民事訴訟法第466條之1第1項但
書或第2項（詳附註）所定關係之釋明文書影本。
中    華    民    國    99    年    6     月    18    日
                              書記官  廖逸柔
附註：
民事訴訟法第466條之1（第1項、第2項）：
對於第二審判決上訴，上訴人應委任律師為訴訟代理人。但上訴
人或其他法定代理人具有律師資格者，不在此限。
上訴人之配偶、三親等內之血親、二親等內之姻親，或上訴人為
法人、中央或地方機關時，其所屬專任人員具有律師資格並經法
院認為適當者，亦得為第三審訴訟代理人。

司法院資訊處製作；財團法人民間司法改革基金會備份。
